【裁判字號】    97,消債更,1320
【裁判日期】    971023
【裁判案由】    聲請更生程序
【裁判全文】
臺灣高雄地方法院民事裁定          97年度消債更字第1320號
聲  請  人  凌贔畛更名前為即.
訴訟代理人  徐豐益律師
上列當事人因消費者債務清理事件聲請更生，本院裁定如下：
    主  文
聲請人凌贔畛自民國九十七年十月二十四日下午五時起開始更生
程序。
命司法事務官進行本件更生程序。
    理  由
一、聲請意旨略以：聲請人因消費借貸、信用卡契約等，致積欠
    無擔保債務合計新臺幣（下同）1,797,368 元，因無法清償
    債務，而於民國95年9 月間依金融主管機關協調成立之中華
    民國銀行公會會員辦理消費金融案件無擔保債務協商機制，
    與債權銀行達成分期還款協議，同意自95年10月起，以分60
    期，利率9.88％之方式償還，依協議每月應償還38,083元。
    然因聲請人之配偶於97年3 月罹患肺炎住院開刀治療，而聲
    請人每月收入僅約12,000元，扣除家庭必要之生活費用，自
    97年4 月起即無力續繳上開協商分期款而毀諾，此乃不可歸
    責於聲請人之事由所致，在聲請人所積欠之無擔保債務未逾
    1,200 萬元，復未經法院裁定更生、清算或破產之情形下，
    爰聲請准予裁定更生等語。
二、按債務人不能清償債務或有不能清償之虞者，得依本條例所
    定更生程序，清理其債務；債務人無擔保或無優先權之債務
    總額未逾1,200 萬元者，於法院裁定開始清算程序或宣告破
    產前，得向法院聲請更生；債務人對於金融機構因消費借貸
    、自用住宅借款、信用卡或現金卡契約而負債務，在聲請更
    生或清算前，應提出債權人清冊，以書面向最大債權金融機
    構請求協商債務清償方案並表明共同協商之意旨；債務人與
    金融機構協商成立者，不得聲請更生或清算，但因不可歸責
    於己之事由，致履行顯有重大困難者，不在此限；本條例施
    行前，債務人依金融主管機關協調成立之中華民國銀行公會
    會員辦理消費金融案件無擔保債務協商機制與金融機構成立
    之協商，準用前項之規定，消費者債務清理條例第3 條、第
    42條第1 項、第151 條第1 項、第5 項、第6 項分別定有明
    文。
三、聲請人就其主張對金融機構欠款高達1,797,368 元、現每月
    平均收入約僅為12,000元，復無其他不動產財產等事實，已
    提出債權人清冊、財團法人金融聯合徵信中心之個人信用報
    告回覆書、財政部台灣省南區國稅局95、96年度綜合所得稅
    各類所得資料清單、財產歸屬資料清單、勞工保險被保險投
    保資料、收入切結書、高雄市青果加工職業工會收據等資料
    為證，經核大致相符，堪信為真實，則聲請人已不能清償債
    務，應可認定。
四、另聲請人主張先前雖依中華民國銀行公會會員辦理消費金融
    案件無擔保債務協商機制，與債權銀行達成分期還款協議，
    然因其配偶開刀因素，聲請人需負擔醫藥費用及家中生活必
    要開銷費用，致未能繼續依約履行等情，有聲請人所提出之
    診斷證明書等資料在卷。聲請人每月收入既僅有約12,000元
    ，實無法負擔每月應償還之協商金額38,023元。是此，聲請
    人主張其於協商後因月薪不足支應，以致繼續履行上開還款
    協議有重大困難乙節應屬真實，本院審酌聲請人僅為一般之
    勞工人員，其月薪本即非高，且聲請人已依協議履行至97年
    4 月，而已盡償還之誠意，又聲請人之配偶確於97年3 月間
    ，因肺炎等疾病住院手術治療，有診斷證明書可佐，基此，
    本件有協議履行困難之情形，衡情應非可歸責於聲請人之事
    由所致，依上開規定，聲請人前雖曾與金融機構協商成立
    ，惟其自可不受前開還款協議之拘束而得再向院聲請更生。
五、綜上所述，聲請人既積欠金融機構消費貸款、信用卡債務，
    債務金額未逾1,200 萬元，且其未經法院裁定開始更生、清
    算程序或宣告破產，業經本院查明在案，有本院民事科查詢
    表附卷可稽，而如上所述，聲請人已不能清償債務，且前雖
    與金融機構協商成立償還協議，後因不可歸責於己之事由，
    致履行顯有重大困難，則其聲請更生，依上規定所示，自無
    不合，應予准許，並命司法事務官進行本件更生程序。
六、依消費者債務清理條例第11條第1 項、第45條第1 項、第16
    條第1 項，裁定如主文。
中    華    民    國    97    年    10    月    23    日
                  民事第四庭    法    官  張茹棻
上為正本係照原本作成。
本裁定不得抗告。
本裁定已於97年10月24日下午5時公告
中    華    民    國    97    年    10    月    23    日
                                書 記 官  黃美秀


司法院資訊處製作；財團法人民間司法改革基金會備份。
